臺灣臺北地方法院民事簡易判決
                                  110年度北簡字第13544號
原      告  遠東國際商業銀行股份有限公司


法定代理人  侯金英  
訴訟代理人  詹凱傑  
            賴允慶  
被      告  張麗娜  
            吳金珠  

上列當事人間撤銷遺產分割登記事件，本院判決如下：
    主    文
原告之訴駁回。
訴訟費用由原告負擔。
    事實及理由
一、原告起訴主張：被告張麗娜積欠原告信用卡簽帳消費款新臺
    幣94,166元，台北市○○區○○段0○段00地號土地、門牌號碼台
    北市○○區○○路0段000巷0號5樓之3建物（下稱系爭不動產）
    原係被繼承人張朝安所有，張麗娜係繼承人之一，且未聲明
    拋棄繼承，詎被告張麗娜、吳金珠於102年11月21日協議分
    割由吳金珠分割繼承取得系爭不動產所有權，並於103年1月
    6日完成登記，致張麗娜陷於無資力，原告之債權有不能受
    償之虞，為此依民法第244條規定，請求撤銷被告間之上述
    行為及塗銷移轉登記等語。並聲明：㈠被告間就系爭不動產
    於102年11月21日所為分割遺產協議之債權行為及於103年1
    月6日所為登記原因為分割繼承之物權行為，均應予撤銷。㈡
    被告應將系爭不動產於103年1月6日以分割繼承為登記原因
    所為之所有權移轉登記塗銷。
二、按原告之訴，依其所訴之事實，在法律上顯無理由者，法院
    得不經言詞辯論，逕以判決駁回之，民事訴訟法第249條第2
    項定有明文。民事訴訟法第249條第2項所謂原告之訴，依其
    所訴之事實，在法律上顯無理由者，係指依原告於訴狀內記
    載之事實觀之，在法律上顯然不能獲得勝訴之判決者而言（
    最高法院62年台上字第845號判例參照）。又原告向法院提
    起民事訴訟，除應具備訴訟成立要件外，並須當事人之適格
    無欠缺，法院如認為當事人不適格，亦得不經言詞辯論，逕
    以判決駁回原告之訴。而所謂當事人適格，係指就特定訴訟
    得以自己名義為原告或被告之資格，因而得受本案判決者，
    謂之當事人適格，或稱為正當當事人；雖非法律關係之主體
    ，如就該為訴訟標的之法律關係有管理權、處分權者，其當
    事人即為適格。復按原告起訴於當事人適格有欠缺者，係屬
    訴無理由，法院應以判決駁回之，不得認為不合法，以裁定
    形式予以裁判，最高法院著有29年渝抗字第347號判例可資
    參照。
三、再按繼承人有數人時，在分割遺產前，各繼承人對於遺產全
    部為公同共有；公同共有物之處分及其他之權利行使，除法
    律另有規定外，應得公同共有人全體之同意，民法第1151條
    、第828條第3項分別定有明文。又債權人依民法第244條行
    使其撤銷權，如僅請求撤銷債務人之行為，則應以行為當事
    人為被告，即其行為為單獨行為時，應以債務人為被告，其
    行為為雙方行為時，應以債務人及其相對人為被告，故其行
    為當事人有數人時，必須一同被訴，否則應認其當事人之適
    格有欠缺（最高法院著有28年上字第978號判例可資參照）
    。
四、本件原告以張朝安之繼承人於102年11月21日所為分割遺產
    之協議，及系爭不動產於103年1月6日以分割繼承為原因登
    記為被告吳金珠所有，有害及原告對被告張麗娜之債權為由
    ，而依民法第244條第1項、第4項之規定請求撤銷及塗銷移
    轉登記，依上開規定及判例意旨，自應以張朝安之全體繼承
    人為被告一同被訴，當事人始為適格。而依原告起訴所訴被
    繼承人張朝安之全體繼承人均未聲明拋棄繼承之事實，及依
    原告訴狀所附戶籍謄本記載張麗娜係張朝安之次女，被告吳
    金珠為張朝安之配偶等事實，而張朝安之全體繼承人除被告
    吳金珠、張麗娜2人外，尚有張朝安之其它子女3人，然本件
    原告僅對被告吳金珠、張麗娜2人提起本件訴訟，而未對張
    朝安之繼承人全體起訴，其當事人適格即有欠缺。揆諸上開
    規定及說明，本件原告之訴，顯然無理由。
五、從而，原告提起本件訴訟，依其所訴之事實，有當事人不適
    格之情形，其訴顯無理由，爰不經言詞辯論程序，逕以判決
    駁回之。
六、據上論結，本件原告之訴顯無理由，依民事訴訟法第249條
    第2項、第78條，判決如主文。
中　　華　　民　　國　　110 　年　　11　　月　　24　　日
                  臺灣臺北地方法院臺北簡易庭
                                      法　官　羅富美
以上正本係照原本作成。
如對本判決上訴，須於判決送達後20日之不變期間內，向本院提
出上訴狀，並繳納上訴審裁判費。
中　　華　　民　　國　　110 　年　　11　　月　　24　　日
                                    書記官  陳鳳瀴